【裁判字號】    95,訴,2033
【裁判日期】    951221
【裁判案由】    毒品危害防制條例
【裁判全文】
臺灣彰化地方法院刑事判決              95年度訴字第2033號
公  訴  人  臺灣彰化地方法院檢察署檢察官
被      告  甲○○
上列被告因違反毒品危害防制條例案件，經檢察官提起公訴（95
年度毒偵字第4460號），於本院準備程序中，被告就被訴事實為
有罪之陳述，經裁定改行簡式審判程序，本院判決如下：
    主  文
甲○○施用第一級毒品，累犯，處有期徒刑壹年。扣案之海洛因
陸包（合計約毛重貳點陸公克）沒收銷燬之，塑膠空袋壹拾貳個
均沒收。
    犯罪事實及理由
一、甲○○前因違反肅清煙毒條例及麻醉藥品管理條例案件，經
    本院以86年度訴緝字第7 號分別判處有期徒刑3 年5 月、8
    月，並定其應執行刑為有期徒刑3 年10月，並經臺灣高等法
    院臺中分院以86年度上訴字第978 號駁回上訴而確定，嗣入
    監與前案之殘刑2 年10月4 日接續執行後，於民國90年3 月
    23日假釋出監付保護管束，於92年12月18日假釋期滿未經撤
    銷，視為執行完畢；又於94年間，因施用毒品案件，經本院
    以94年度彰簡字第1002號判處有期徒刑4 月確定，入監執行
    後再於95年3 月23日改以易科罰金方式執行完畢。其另於93
    年間，因施用毒品案件，經施以觀察、勒戒後，認有繼續施
    用毒品之傾向，復經本院裁定令入戒治處所施以強制戒治，
    已於94年5 月10日執行完畢釋放，並由臺灣彰化地方法院檢
    察署檢察官以94年度戒毒偵字第195 、196 及197 號為不起
    訴處分確定。詎其仍未戒除毒癮，復於5 年內，基於反覆持
    續施用第一級毒品之犯意，自95年7 月間某日起至同年11月
    2 日上午8 時許止，在彰化縣和美鎮鎮○里○○路73號居所
    處，以將海洛因摻入香菸中再點燃吸食之方式，施用第一級
    毒品海洛因多次，約每天施用1 次。嗣於95年11月2 日上午
    11時30分許，在前開處所，為警執行搜索查獲，並扣得第一
    級毒品海洛因6 包（合計毛重約2.6 公克），及被告所有供
    施用海洛因用之塑膠空袋12個，始查悉上情。
二、按除被告所犯為死刑、無期徒刑、最輕本刑為3年以上有期
    徒刑之罪或高等法院管轄第1審案件者外，於前條第1項程序
    進行中，被告先就被訴事實為有罪之陳述時，審判長得告知
    被告簡式審判程序之旨，並聽取當事人、代理人、辯護人及
    輔佐人之意見後，裁定進行簡式審判程序；除簡式審判程序
    及簡易程序案件外，第1審應行合議審判，刑事訴訟法第273
    條之1 第1 項、第284 條之1 分別定有明文。本件被告甲○
    ○所涉係死刑、無期徒刑、最輕本刑為3 年以上有期徒刑之
    罪或高等法院管轄第1 審案件以外之罪，並於本院行準備程
    序時就被訴事實為有罪之陳述，本院合議庭依前揭規定，經
    評議結果，裁定改由受命法官獨任行簡式審判程序。
三、上開事實，業據被告於本院審理時坦承不諱，且被告獲案後
    ，經警採集其尿液送驗結果，確呈嗎啡陽性反應，亦有詮昕
    科技股份有限公司濫用藥物尿液檢驗報告書1 紙附卷可稽；
    又扣案之白色粉末6 包，經檢驗結果，含有海洛因成份（合
    計約毛重2.6 公克），亦有彰化縣警察局和美分局毒品初步
    檢驗報告單1 紙在卷可參，此外復有該海洛因6 包及塑膠空
    袋12個扣案可資佐證，足徵被告之自白確與事實相符，本件
    事證明確，被告犯行應堪認定。
四、查刑法已於94年2 月2 日修正公布，刪除刑法第56條關於連
    續犯之規定，且自95年7 月1 日起施行。(1)按刪除連續犯規
    定之修正理由已有「至連續犯之規定廢除後，對於部分習慣
    犯，例如竊盜、吸毒等犯罪，是否會因適用數罪併罰而使刑
    罰過重產生不合理之現象一節，在實務運用上應可參考德、
    日等國之經驗，委由學界及實務以補充解釋之方式，發展接
    續犯之概念，對於合乎接續犯或包括的一罪之情形，認為構
    成單一之犯罪，以限縮數罪併罰之範圍，用以解決上述問題
    」之說明。(2)且按刑事法若干犯罪行為態樣，本質上原具有
    反覆、延續實行之特徵，立法時既予特別歸類，定為犯罪構
    成要件之行為要素，則行為人基於概括之犯意，在密切接近
    之一定時、地持續實行之複次行為，倘依社會通念，於客觀
    上認為符合一個反覆、延續性之行為觀念者，於刑法評價上
    ，即應僅成立一罪。學理上所稱「集合犯」之職業性、營業
    性或收集性等具有重複特質之犯罪均屬之，例如經營、從事
    業務、收集、販賣、製造、散布等行為概念者是，亦有最高
    法院95年度台上字第1079號判決意旨可資參照。(3)而毒品因
    有高度之成癮性及濫用性，施用毒品之行為本身，顯然具有
    反覆性及延續性之特徵，如將「持續多次施用毒品行為」評
    價為數罪，恐與刑罰過度評價禁止原則相悖。基此，本院認
    被告持續多次施用第一級毒品海洛因行為應僅成立「集合犯
    」之實質一罪，本院仍僅論以一罪。
五、核被告所為，係犯毒品危害防制條例第10條第1 項之施用第
    一級毒品罪。被告持有第一級毒品之低度行為，應為其施用
    第一級毒品之高度行為吸收，不另論罪。末查被告前因違反
    肅清煙毒條例及麻醉藥品管理條例案件，經本院以86年度訴
    緝字第7 號分別判處有期徒刑3 年5 月、8 月，並定其應執
    行刑為有期徒刑3 年10月，並經臺灣高等法院臺中分院以86
    年度上訴字第978 號駁回上訴而確定，嗣入監與前案之殘刑
    2 年10月4 日接續執行後，於90年3 月23日假釋出監付保護
    管束，於92年12月18日假釋期滿未經撤銷，視為執行完畢；
    又於94年間，因施用毒品案件，經本院以94年度彰簡字第10
    02號判處有期徒刑4 月確定，入監執行後再於95年3 月23日
    改以易科罰金方式執行完畢等情，有臺灣高等法院被告全國
    前案紀錄表、臺灣彰化地方法院檢察署刑案資料查註紀錄表
    各1 份在卷可憑，其於有期徒刑執行完畢後，5 年內故意再
    犯本件有期徒刑以上之罪，為累犯，應依刑法第47條第1 項
    之規定加重其刑。爰審酌被告有多項毒品前科紀錄，素行不
    佳，及其施用毒品之動機、目的、方法、不知珍惜身體、施
    用毒品之期間、所生危害，暨犯後坦承犯行之態度等一切情
    狀，量處如主文所示之刑。又扣案之海洛因6 包（合計約毛
    重2.6 公克），係屬第一級毒品，應依毒品危害防制條例第
    18條第1 項前段之規定沒收銷燬；另扣案之塑膠空袋12個，
    係被告所有並供其施用海洛因之用，業據被告供明在卷，應
    依刑法第38條第1 項第2 款併予宣告沒收。
六、應依刑事訴訟法第273 條之1 第1 項、第299 條第1 項前段
    、第310 條之2 、第454 條第1 項，毒品危害防制條例第10
    條第1 項、第18條第1 項前段，刑法第11條前段、第47條第
    1 項、第38條第1 項第2 款，判決如主文。
本案經檢察官張尹敏到庭執行職務。
中    華    民    國    95    年    12    月    21    日
                  刑事第二庭          法  官    郭麗萍
以上正本證明與原本無異。
如不服本判決，應於判決送達後10日內向本院提出上訴狀 (須附
繕本)。
中    華    民    國    95    年    12    月    22    日
                                      書記官    張子涵
附錄本案論罪科刑法條全文：
毒品危害防制條例第10條
施用第一級毒品者，處 6 月以上 5 年以下有期徒刑。
施用第二級毒品者，處 3 年以下有期徒刑。
毒品危害防制條例第18條
查獲之第一、二級毒品及專供製造或施用第一、二級毒品之器具
，不問屬於犯人與否，均沒收銷燬之；查獲之第三、四級毒品及
製造或施用毒品之器具，無正當理由而擅自持有者，均沒入銷燬
之。但合於醫藥、研究或訓練之用者，得不予銷燬。
前項合於醫藥、研究或訓練用毒品或器具之管理辦法，由法務部
會同行政院衛生署定之。


司法院資訊處製作；財團法人民間司法改革基金會備份。
